最高法院刑事判決　　　　　　　　　 111年度台上字第2739號
上　訴　人　王文鼎


選任辯護人　張蓉成律師
上列上訴人因殺人未遂案件，不服臺灣高等法院高雄分院中華民
國111 年3 月29日第二審判決（111 年度上訴字第56號，起訴案
號：臺灣屏東地方檢察署110 年度偵字第622 號），提起上訴，
本院判決如下：
    主  文
上訴駁回。
    理  由
一、按刑事訴訟法第377 條規定，上訴於第三審法院，非以判決
    違背法令為理由，不得為之。是提起第三審上訴，應以原判
    決違背法令為理由，係屬法定要件。如果上訴理由書狀並未
    依據卷內訴訟資料，具體指摘原判決不適用何種法則或如何
    適用不當，或所指摘原判決違法情事，顯與法律規定得為第
    三審上訴理由之違法情形，不相適合時，均應認其上訴為違
    背法律上之程式，予以駁回。
二、本件原判決維持第一審論處上訴人王文鼎殺人未遂罪刑（處
    有期徒刑）及為相關沒收宣告部分之判決，駁回其在第二審
    之上訴。已併引用第一審判決書之記載，詳敘認定犯罪事實
    所憑證據及理由。
三、證據之取捨及事實之認定，為事實審法院之職權，如其判斷
    無違經驗法則或論理法則，即不能任意指為違法。原判決是
    綜合判斷告訴人甘竹臻之證述、證人樊百成之證言、上訴人
    之部分供述、卷附上訴人以通訊軟體LINE傳送今天要跟告訴
    人「同歸於盡」予告訴人友人之訊息、現場蒐證照片、扣案
    原用以裝汽油之酒盒及打火機等證據，因而認定上訴人有本
    件殺人未遂之不確定故意及犯行。並敘明：上訴人購買汽油
    後，傳送「同歸於盡」之LINE訊息，再前往告訴人住處，將
    汽油自告訴人頭頂潑灑而下，使告訴人雙眼及雙耳受痛，復
    伸手至口袋掏取打火機時，遭在旁之樊百成即時制伏。參酌
    上訴人分別於偵查、原審自承未抽菸，帶打火機才有殺傷力
    ，因情緒失控而伸手拿打火機；知道對人潑灑汽油再點火會
    燒死人等語。足見上訴人伸手至口袋掏取打火機欲點火，主
    觀上可預見有使告訴人喪生之極高風險，其已著手實行殺人
    之行為而不遂。又上訴人可前往加油站購買新臺幣30元之汽
    油，在告訴人住處等候逾1 小時，顯具備處理事務之理解、
    控制能力。上訴人所為潑汽油只是要嚇告訴人，當時喝醉酒
    ，不知自己傳送何訊息，並無拿打火機意思之辯解，及其原
    審辯護人所為上訴人未拿打火機出來，不能認定其具有殺人
    未遂之不確定故意之辯護意旨，如何不足採等由甚詳。所為
    論列說明，與卷證資料悉相符合，亦不違反經驗、論理法則
    。
四、上訴人提起第三審上訴，謂：如行為人之行為尚未達於著手
    實行殺害之程度，僅應構成殺人預備罪。其無取出打火機點
    火之行為及意圖，其確因酒後失去理智，所為僅係為恐嚇告
    訴人。原審未予詳查，逕行認定其具有殺人之不確定故意，
    成立殺人未遂罪。且原判決引用第一審判決書，卻未補充記
    載上訴人所辯不足採之理由，亦未說明其是否應負重傷未遂
    罪責，均屬違法等語。惟查已著手於犯罪行為之實行而不遂
    者，為未遂犯，刑法第25條第1 項定有明文。犯罪行為是否
    已著手實行，抑或僅止於預備階段，應從行為人的整體犯罪
    計畫觀察，再參酌已發生的客觀事實及行為是否已對構成要
    件保護客體形成直接危險，而為判斷。若是，應認已著手。
    上訴人購置汽油後，傳送今天跟告訴人「同歸於盡」之訊息
    。且已將汽油自告訴人頭頂潑灑而下，使告訴人雙眼及雙耳
    受痛，復伸手至口袋掏取預先準備點燃汽油之打火機欲點火
    ，幸即時遭他人制伏。原判決認其已著手實行殺人行為，應
    論以殺人未遂罪，尚無違誤。其餘上訴意旨，是對原審採證
    、認事之職權行使、原判決已說明及於判決無影響之事項，
    以自己之說詞或持不同之評價，而為事實上之爭辯，皆非上
    訴第三審之適法理由。
五、依上所述，本件上訴違背法律上之程式，應予駁回。
據上論結，應依刑事訴訟法第395 條前段，判決如主文。
中    華    民    國   111    年    6     月    1     日
                  刑事第六庭審判長法  官  李  英  勇  
                                  法  官  洪  兆  隆  
                                  法  官  吳  冠  霆  
                                  法  官  邱  忠  義  
                                  法  官  楊  智  勝  
本件正本證明與原本無異
                                  書記官
中    華    民    國   111    年    6     月    6     日